---
title: "AN_TP1_CHAC_898093"
author: "Gustavo A. Chac. G."
date: "9/24/2021"
output: pdf_document
---

```{r setup, include=FALSE}
knitr::opts_chunk$set(echo = TRUE)
```

# RECLAMOS ENARGAS CABA 2019.

En el siguiente trabajo analizaremos los reclamos recibidos en el 2019, pertenecientes a la Ciudad Autonoma de Buenos Aires.

## PARTE I: EXTRACCION DE DATOS

Los datos utilizados para el presente estudio se obtuvieron de una Base de Datos Publica que se encuentra en el siguiente enlace [link](https://datos.gob.ar/dataset/enargas-reclamos-resueltos-por-enargas).

```{r DATOS, include = FALSE}
# OBTENGO LOS DATOS
reclamos2019 <- read.csv("reclamos_enargas_2019.csv", encoding = "UTF-8")
reclamos2020 <- read.csv("reclamos_enargas_2020.csv", encoding = "UTF-8")

# UNO TODOS LOS DATOS Y FILTRO CABA
reclamos <- merge(reclamos2019, reclamos2020, all = TRUE)

#CARGO LIBRERIAS PARA PODER TRABAR CON SQL

library(proto)
library(gsubfn)
library(RSQLite)
library(sqldf)

reclamos <- sqldf("SELECT * 
                  FROM reclamos 
                  WHERE reclamo_provincia = 'Ciudad Autónoma de Buenos Aires'")
```

```{r}
head(reclamos)
```

\newpage

## PARTE II: ANALISIS DE RECLAMOS 2019

El analisis que realizaremos consistira en evaluar los reclamos que fueron procedentes e improcedentes y luego segun su resolucion segmentar el tipo y origen del reclamo. 

### RECLAMOS 2019

```{r DESARROLLO, include=FALSE}
# PRIMERO FILTRAMOS LA BASE DE DATOS PARA OBTENER LOS DATOS NOS INTERESAN
reclamosCABA2019 <- sqldf("SELECT *
                          FROM reclamos
                          WHERE reclamo_ano = 2019")

# AHORA VERIFICAMOS CUANTOS RECLAMOS SE HICIERON EN EL 2019 Y SU RESULTADO
# HACEMOS LA VARIABLE NUMERICA PORQUE ERA TIPO CHARACTER
reclamosCABA2019$reclamo_cantidad <- as.numeric(reclamosCABA2019$reclamo_cantidad)

reclamostotales2019 <- sqldf("SELECT sum(reclamo_cantidad)
                      FROM reclamosCABA2019 GROUP BY reclamo_mes_nro")
reclamosprocedentes2019 <- sqldf("SELECT sum(reclamo_cantidad) FROM reclamosCABA2019 WHERE reclamo_resolucion = 'Procedente' GROUP BY reclamo_mes_nro")
reclamosimprocedentes2019 <- sqldf("SELECT sum(reclamo_cantidad) FROM reclamosCABA2019 WHERE reclamo_resolucion = 'Improcedente' GROUP BY reclamo_mes_nro")
reclamospormes2019 <- data.frame(c("ENE","FEB","MAR","ABR","MAY","JUN","JUL","AGO","SEP","OCT","NOV","DIC"), reclamostotales2019, reclamosprocedentes2019, reclamosimprocedentes2019)
colnames(reclamospormes2019) <- c("mes","reclamos","procedente","improcedente")

# TABLA DE FRECUENCIAS

tf <- matrix(c(t(reclamospormes2019$procedente),100*round(t(reclamospormes2019$procedente)/t(reclamospormes2019$reclamos),2),t(reclamospormes2019$improcedente),100*round(t(reclamospormes2019$improcedente)/t(reclamospormes2019$reclamos),2),t(reclamospormes2019$reclamos)),nrow = 5,ncol=12,byrow=TRUE)

tf <- cbind(tf,c(sum(tf[1,]) , 100*round(sum(tf[1,])/sum(tf[5,]),2) , sum(tf[3,]) , 100*round(sum(tf[3,])/sum(tf[5,]),2) , sum(tf[5,])))

colnames(tf) <- c("ENE","FEB","MAR","ABR","MAY","JUN","JUL","AGO","SEP","OCT","NOV","DIC","TOTALES")
rownames(tf) <- c("PROCEDENTES","% PROC.","IMPROCEDENTES","% IMPR.","TOTALES")
tf <- as.data.frame(tf)
tf

# REALIZAMOS GRAFICO VERIFICANDO EL COMPORTAMIENTO DE LOS RECLAMOS
library(ggplot2)

# HACEMOS LO SIGUIENTE PARA QUE EL GGPLOT NO ORDENE POR ORDEN ALFABETICO
reclamospormes2019$mes <- factor(reclamospormes2019$mes , levels = c("ENE","FEB","MAR","ABR","MAY","JUN","JUL","AGO","SEP","OCT","NOV","DIC"))

# VEMOS LOS RECLAMOS
gr2019.1 <- ggplot(data=reclamospormes2019, aes(reclamospormes2019$mes, reclamospormes2019$reclamos)) +
  geom_bar(stat ="identity", fill="steelblue") +
  geom_text(aes(label=reclamospormes2019$reclamos), vjust=-0.3, size=3.5)

# ADAPTAMOS UN DATA FRAME AUXILIAR PARA MEJORAR EL GRAFICO Y VERLO POR TIPO DE RESULTADO 
df1 <- data.frame(reclamospormes2019$mes,reclamospormes2019$procedente,rep("1 Procedente",12))
colnames(df1) <- c("mes","reclamos","resolucion")
df2 <- data.frame(reclamospormes2019$mes,reclamospormes2019$improcedente,rep("2 Improcedente",12))
colnames(df2) <- c("mes","reclamos","resolucion")
df3 <- merge(df1,df2,all=T)

# HAGO ESTO PARA AGREGAR NUMERO A CADA BARRA
labelpos <- c(rep(0,24))
for(i in 1:24) {
  if (df3$resolucion[i] == "2 Improcedente") {
    labelpos[i] = df3$reclamos[i]
  } else {
    labelpos[i] = df3$reclamos[i]+df3$reclamos[i-1]
  }
}

df3 <- cbind(df3,labelpos)

gr2019.2 <- ggplot(data=df3, aes(x=mes, y=reclamos, fill=resolucion)) +
  geom_bar(stat ="identity") +
  geom_text(aes(y=labelpos, label=reclamos), vjust=1.6, 
            color="white", size=3.5)
  

gr2019.3 <- ggplot(data=df3, aes(x=mes, y=reclamos, fill = resolucion)) +
  geom_bar(stat = "identity", position = position_dodge()) +
  geom_text(aes(label=reclamos), vjust=1.6, color="white", position = position_dodge(0.9), size = 2.5)

# NOTA HICE TRES GRAFICOS LLAMADOS gr2019.# Y ME QUEDO CON EL 3RO PORQUE CONSIDERO QUE ES EL DE COMPRENSION MAS SENCILLA
gr2019.3

```
A continuacion veremos cual fue el comportamiento de los reclamos de acuerdo a su resolucion (procedente/improcedente):

```{r}
tf
gr2019.3
```

\newpage

#### RECLAMOS PROCEDENTES

Ahora realizaremos realizaremos un mapeo o segmentacion de los reclamos segun su tipo y origen para luego analizar el heatmap.

```{r PROCEDENTE, include = FALSE}


rp2019 <- sqldf("SELECT *
                FROM reclamosCABA2019
                WHERE reclamo_resolucion = 'Procedente'")

matriz <- cbind(sqldf("SELECT sum(reclamo_cantidad) as 'I - Facturacion y Gestion de Deudas'
      FROM rp2019
      WHERE reclamo_tipo ='I - Facturacion y Gestion de Deudas'
      GROUP BY reclamo_origen"),
sqldf("SELECT sum(reclamo_cantidad) as 'II - Inconvenientes con el suministro de gas'
      FROM rp2019
      WHERE reclamo_tipo ='II - Inconvenientes con el suministro de gas'
      GROUP BY reclamo_origen"),
sqldf("SELECT sum(reclamo_cantidad) as 'III - Gestion de Prestaciones'
      FROM rp2019
      WHERE reclamo_tipo ='III - Gestion de Prestaciones'
      GROUP BY reclamo_origen"))

heatmap1 <- matrix(c(matriz$`I - Facturacion y Gestion de Deudas`,matriz$`II - Inconvenientes con el suministro de gas`,matriz$`III - Gestion de Prestaciones`), ncol=3,nrow=4)

colnames(heatmap1) <- c('Facturacion','Suministro','Prestaciones')
rownames(heatmap1) <- c("Postal","Electronico","Personal","Telefonico")

heatmap1 <- t(heatmap1)
heatmap(heatmap1,Rowv = NA, Colv = NA, revC = TRUE, margins = c(15,5))

library(heatmaply)
p <- heatmaply(heatmap1, 
        dendrogram = "none",
        xlab = "", ylab = "", 
        #main = "",
        scale = "column",
        #margins = c(60,100,40,20),
        #grid_color = "white",
        #grid_width = 0.00001,
        #titleX = FALSE,
        hide_colorbar = TRUE,
        #branches_lwd = 0.1,
        #label_names = c("Country", "Feature:", "Value"),
        fontsize_row = 5, fontsize_col = 5,
        labCol = colnames(heatmap1),
        labRow = rownames(heatmap1),
        #heatmap_layers = theme(axis.line=element_blank())
        )

tablamapeo <- round(heatmap1/sum(heatmap1),4)
tablamapeo <- cbind(tablamapeo,c(sum(tablamapeo[1,]),sum(tablamapeo[2,]),sum(tablamapeo[3,])))
tablamapeo <- rbind(tablamapeo,c(sum(tablamapeo[,1]), sum(tablamapeo[,2]), sum(tablamapeo[,3]), sum(tablamapeo[,4]), sum(tablamapeo[,5])))
rownames(tablamapeo) <- c('Facturacion','Suministro','Prestaciones',"Total")
colnames(tablamapeo) <- c("Postal","Electronico","Personal","Telefonico","Total")
round(tablamapeo,2)
```
```{r}
tablamapeo
heatmap(heatmap1,Rowv = NA, Colv = NA, revC = TRUE, margins = c(15,8))
```
\newpage

#### RECLAMOS IMPROCEDENTES

Realizaremos el mismo analisis que en el de reclamos procedentes.

```{r include = FALSE}
ri2019 <- sqldf("SELECT *
                FROM reclamosCABA2019
                WHERE reclamo_resolucion = 'Improcedente'")

matrizi <- cbind(sqldf("SELECT sum(reclamo_cantidad) as 'I - Facturacion y Gestion de Deudas'
      FROM ri2019
      WHERE reclamo_tipo ='I - Facturacion y Gestion de Deudas'
      GROUP BY reclamo_origen"),
rbind(0,sqldf("SELECT sum(reclamo_cantidad) as 'II - Inconvenientes con el suministro de gas'
      FROM ri2019
      WHERE reclamo_tipo ='II - Inconvenientes con el suministro de gas'
      GROUP BY reclamo_origen")),
sqldf("SELECT sum(reclamo_cantidad) as 'III - Gestion de Prestaciones'
      FROM ri2019
      WHERE reclamo_tipo = 'III - Gestion de Prestaciones'
      GROUP BY reclamo_origen"))

heatmap2 <- matrix(c(matrizi$`I - Facturacion y Gestion de Deudas`,matrizi$`II - Inconvenientes con el suministro de gas`,matrizi$`III - Gestion de Prestaciones`), ncol=3,nrow=4)

colnames(heatmap2) <- c('Facturacion','Suministro','Prestaciones')
rownames(heatmap2) <- c("Postal","Electronico","Personal","Telefonico")

heatmap2 <- t(heatmap2)
heatmap(heatmap2,Rowv = NA, Colv = NA, revC = TRUE, margins = c(15,8))

tablamapeo2 <- round(heatmap2/sum(heatmap2),4)
tablamapeo2 <- cbind(tablamapeo2,c(sum(tablamapeo2[1,]),sum(tablamapeo2[2,]),sum(tablamapeo2[3,])))
tablamapeo2 <- rbind(tablamapeo2,c(sum(tablamapeo2[,1]), sum(tablamapeo2[,2]), sum(tablamapeo2[,3]), sum(tablamapeo2[,4]), sum(tablamapeo2[,5])))
rownames(tablamapeo2) <- c('Facturacion','Suministro','Prestaciones',"Total")
colnames(tablamapeo2) <- c("Postal","Electronico","Personal","Telefonico","Total")
round(tablamapeo2,2)
```

```{r}
tablamapeo2
heatmap(heatmap2,Rowv = NA, Colv = NA, revC = TRUE, margins = c(15,8))

```


\newpage

## PARTE III: CONCLUSIONES

A partir de la segmentacion de datos realizada anteriormente podemos afirmar que:

* El 30% de los reclamos son improcedentes.
* Los medios de reclamo mas utilizado son 1) Telefono y 2) Medio Electronico. Ambos medios de recepcion de reclamo alcanzan el 80% de todos los reclamos.
* El motivo mas frecuente de reclamo es la Gestion de Prestaciones.
* El comportamiento de los reclamos procedentes es muy similar al de los reclamos improcedentes, es decir ambos poseen una distribucion muy parecida en cuanto al tipo de reclamos y el medio de recepcion.

